【裁判字號】    89,交聲,459
【裁判日期】    901004
【裁判案由】    違反道路交通管理處罰條例聲明異議
【裁判全文】
臺灣臺北地方法院交通事件裁定                    八十九年度交聲字第四五九號
    異議人即
    受處分人  甲○○
右列受處分人因違反道路交通管理處罰條例案件，對於臺北市交通事件裁決所中華民
國八十九年八月二日所為之處分( 原處分案號：北市裁三字第車裁00-00000號 )聲明
異議，本院裁定如左：
        主      文
異議駁回。
        理      由
一、按「道路交通管理處罰條例」第三條第八款及「道路交通安全規則」第二條第一
    項第一款均明文規定該等有關道路交通管理法規所稱之「汽車」包括「機器腳踏
    車」。汽( 機 )車有燈光、雨刮、喇叭、照後鏡、排氣管、消音器或其他設備不
    全，或擅自增、減、變更原有規格之設備，或損壞不予修復之情形者，處汽( 機
     )車所有人新臺幣九百元以上一千八百元以下罰鍰，「道路交通管理處罰條例」
    第十六條第一項第二款有處罰規定。違反道路交通管理事件行為人，未依規定自
    動繳納罰鍰，或未依規定到案聽候裁決，處罰機關應於一個月內依標準表逕行(
    從重 )裁決之。
二、本件受處分人即異議人甲○○於八十七年八月五日上午八時十分許，駕駛所有之
    一輛車牌WBI-419 號輕型機器腳踏車，行經臺北市○○路、南昌路交岔路口，為
    臺北市政府警察中正第二分局南昌路派出所執勤員警翁保守發現該輛輕型機器腳
    踏車未裝左照後鏡當場攔停，以其有違反「道路交通管理處罰條例」第十六條第
    一項第二款規定之行為掣單( 北市警交(85)C 字第95012 號 )舉發並指定應到案
    日期( 八十七年八月廿日 )交予受處分人簽收卻遭其拒絕，翁警員在該紙舉發違
    規通知單「收受通知聯者簽章」欄註明其事由，依「違反道路交通管理事件統一
    裁罰標準及處理細則」第十一條第一項第一款前段規定，視為受處分人已收受該
    紙舉發違規通知單。嗣因受處分人未依規定自動繳納罰鍰，亦未依規定到案聽候
    裁決，原處分機關乃依「道路交通管理處罰條例」第十六條第一項第二款及「違
    反道路交通管理事件統一裁罰標準及處理細則」第四十四條第一項及標準表之規
    定，於八十九年八月二日逕行從重裁處新臺幣一千八百元罰鍰之處分。
三、訊據受處分人固不否認其駕駛該輛為其所有但未裝左照後鏡之車牌WBI-419 號輕
    型機器腳踏車於前揭時地為警攔停之事實，惟辯稱略以機車左照後鏡係於同年月
    三日下午，在臺北市○○街五十三號地下停車場遭人蓄意破壞，因機車行尚無該
    型「光陽牌」機車照後鏡之零件，且其由於工作需要駕駛機車，才未裝左照後鏡
    ，惟現已裝上非正廠的代用品使用云云。經查：汽( 機 )車裝置「照後鏡」之目
    的，係為幫助汽( 機 )車駕駛人駕車行駛途中瞭解兩側及後方車輛行人之動態，
    俾以隨時採取必要之安全措施，如汽( 機 )車未裝置照後鏡即在道路上行駛，則
    易在變換車道、靠邊停車、轉彎及迴車等情況時發生不可預測之事故，以致汽(
    機 )車駕駛人或其他用路人蒙受生命或身體之重大傷害。縱然受處分人辯稱照後
    鏡係遭不詳姓名之人破壞及「光陽牌」後照鏡之正廠零件缺貨等情屬實，受處分
    人既係領有駕駛執照之駕駛人，即有遵守「道路交通管理處罰條例」規定之義務
    ，在裝置左後照鏡完成前，暫時以其他交通工具代步。本件受處分人明知該輛輕
    型機器腳踏車未裝置左後照鏡，猶冒險駕駛在道路上行駛，違反「道路交通管理
    處罰條例」第十六條第一項第二款之事證明確，受處分人之辯解無非係卸責之詞
    ，不足採信。從而原處分機關依「道路交通管理處罰條例」第十六條第一項第二
    款、「違反道路交通管理事件統一裁罰標準及處理細則」第四十四條第一項及標
    準表規定，從重裁處受處分人一千八百元之罰鍰，核無違誤。本件受處分人之異
    議為無理由，應予駁回。
據上論斷，應依道路交通案件處理辦法第十九條，裁定如主文。
中      華      民      國    九    十    年      十      月    四     日
                          臺灣臺北地方法院交通法庭
                                  法  官  鍾      華
右正本證明與原本無異。
如不服本裁定，應於裁定送達後五日內向本院提出抗告狀。
                                  書記官  黃  繡  琴
中      華      民      國    九    十    年      十      月    四      日


司法院資訊處製作；財團法人民間司法改革基金會備份。
